【裁判字號】    89,上易,2195
【裁判日期】    900221
【裁判案由】    妨害自由等
【裁判全文】
臺灣高等法院高雄分院刑事判決          八十九年度上易字第二一九五號
    上  訴  人
    即  被  告  甲○○
                乙○○
    右  一  人
    選任辯護人  許銘春  律師
                張文雪
右上訴人因妨害自由案件，不服臺灣屏東地方法院八十九年度易字第四七四號中華民
國八十九年四月二十日第一審判決（起訴案號：臺灣屏東地方法院檢察署八十八年度
偵字第七九００號、八十八年度偵緝字第七一號、八十九年度偵緝字第六七號），提
起上訴，本院判決如左：
      主      文
原判決關於甲○○、乙○○部分撤銷。
甲○○以加害生命之事，恐嚇他人致生危害於安全，累犯，處有期徒刑捌月。
乙○○共同以強暴妨害人行使權利，累犯，處有期徒刑玖月。其餘被訴恐嚇危害安全
部分無罪。
      事      實
一、甲○○前於民國（下同）八十五年間，因殺人未遂案件，經法院判處有期徒刑二
    年六月，於八十八年四月二十九日假釋滿而執行完畢；乙○○前於八十五年間，
    因違反麻醉藥品管理條例案件，經法院判處有期徒刑四月，在八十六年五月二十
    二日執行完畢，詎均不知悔改，甲○○更於服役中放假時，夥同戊○○、乙○○
    ，共同在八十八年六月八日凌晨二時許，先在屏東縣屏東市○○路夜市飲酒後，
    經過夜市○位於○○路上之「時光燧道」店前，適丁○○與其女友涂小玲正在該
    處騎樓聊天，因甲○○等三人在該處大聲拍打鄰店之門，丁○○遂探頭望渠等一
    眼，甲○○等三人竟因此即心生不滿，先基於傷害之犯意連絡，共同毆打丁○○
    ，嗣於毆打完後，欲離去時，因丁○○喊救，甲○○等三人，竟再度毆打丁○○
    ，丁○○遂轉身逃至路中央，乙○○、戊○○竟未放過丁○○，而共同基於妨害
    他人行使權利之犯意，追上丁○○後將其追拖至民生路郵局旁之暗巷中再度毆打
    丁○○以強暴妨害人行使權利（傷害部分已經丁○○當庭對該三人撤回告訴），
    甲○○旋亦趕至現場，竟獨自起意，對丁○○恐嚇稱，槍放在戊○○處，要開槍
打你等語，使丁○○心生畏怖而危害於其安全，後因有他人路經該處，甲○○等
    三人始行離去。
二、案經丁○○訴由屏東縣警察局屏東分局報請臺灣屏東地方法院檢察署檢察官偵查
    起訴。
      理      由
一、被告乙○○、甲○○有罪部分：
  (一)被告乙○○部分，訊據被告乙○○固坦承有於右開時、地追打丁○○，惟矢口否
    認有將其拖入郵局旁暗巷之強制犯行，辯稱是丁○○為逃避伊等毆打，自己跑進
    去云云，然查上開事實，業據告訴人丁○○於警訊、偵查及本院調查中指訴甚詳
    ，核與證人涂小玲證述之情節大致相符，而共同被告戊○○在偵查中亦坦承與被
    告乙○○將丁○○拖入暗巷中毆打（見八十九年偵緝字第七一號卷第十一頁反面
    、十二頁），雖證人涂小玲所證被告與戊○○強制告訴人丁○○之方法與丁○○
    所指訴稍有不同，惟此乃所站位置不同，所見角度亦不同所致，況縱如告訴人丁○○在本院調查中所指，係戊○○拉住其衣領，將其拉至暗巷，而被告乙○○則
    跟在旁邊等情，惟此乃行為分擔之問題，被告乙○○仍不能解免罪責。而共犯戊○○業經原審法院判處有期徒刑捌月確定在案，是被告乙○○所辯，無非卸責之
    詞，不足採信，其犯行堪以認定。
  (二)被告甲○○部分，訊據被告甲○○堅決否認有何恐嚇犯行，辯稱伊與其餘二位只
    有追打告訴人，並未出言恐嚇云云，惟查右開事實業據告訴人丁○○於警訊、偵
    查中指訴甚詳，核與證人涂小玲在偵查證述之情節互為合。雖告訴人丁○○在
    原審中又指稱恐嚇伊之人為乙○○云云，但與其在警訊、偵查中所指及證人涂小
    玲所證不符，應係事後所誤證，不能為被告有利之認定。被告甲○○所辯，並非
    可採，其犯行，亦堪認定。
  (三)核被告乙○○所為，係犯刑法第三百零四條第一項之強制罪，其與戊○○間有犯
    意聯絡及行為分擔，皆為共同正犯。被告甲○○所為，係犯刑法第三百零五條之
    恐嚇危害安全罪。查被告甲○○於八十五年間曾因殺人未遂案，經法院判處有期
    徒刑二年六月，於八十八年四月二十九日假釋期滿執行完畢，被告乙○○則於八
    十五年間，因違反麻醉藥品管理條例，經法院判處有期徒刑四月，於八十六年五
    月二十二日執行完畢，有臺灣高等法院被告全國前案紀錄表在卷可稽，其等五年
    內再犯本件之罪為累犯，應依法加重其刑。
  (四)原審予以論罪科刑，原非無見，惟查(1)被告乙○○被訴強制涂小玲部分，犯罪為
    不能證丙（詳如後述），原判決認仍構成犯罪，即有未合。(2)被告甲○○恐嚇告
    訴人丁○○部分係臨時起意，單獨為之，原判決認係與乙○○有共犯關係，亦有
    未洽。被告乙○○、甲○○上訴意旨均否認犯罪，雖俱無理由，惟原判決既有上
    開可議之處，自屬無可維持，仍應由本院將此部分予以撤銷改判。爰審酌被告等
    均有前科，素行不佳，且無故當街追毆並強制、恐嚇告訴人，惡性非輕等一切情
    狀，各量處如主文所示之刑。
  (五)公訴意旨又略以被告乙○○於上揭時、地以強暴方法將涂小玲拖入暗巷，並搶下
    涂小玲之皮包，強行取出涂小玲之身分證，以妨害涂小玲事後報警，被告甲○○
    與乙○○基於犯意聯絡，由乙○○以打火機照射涂小玲之臉，且對其嚇稱：我認
    得你的臉，如果報警將殺你滅口等語，使涂女心生畏怖，因認被告乙○○另涉刑
    法強制罪，被告甲○○另涉恐嚇危害安全罪嫌云云。公訴人認被告等有此部分犯
    行，無非以告訴人丁○○、涂小玲之指訴為其論據，惟訊據被告乙○○、甲○○
    均堅決否認有上開犯行，被告乙○○辯稱，伊未拖涂女入暗巷，是她自己走去的
    ，伊亦未搶涂女皮包，拿身分證，且未與甲○○恐嚇丁○○等語。被告甲○○則
    辯稱：乙○○未恐嚇涂女等語，查涂小玲於偵查中證稱：是乙○○拉我進小巷，
    並拿打火機照我的臉，說我不能報警，他說認我的臉，如報警，要滅口，我很害
    怕云云，而其在本院調查中又稱：丁○○被拉進暗巷內，我也要過去看看黃有沒
    有再被打，我過去時，甲○○不讓我去，且打我，打完再把我拖到丁○○那裡，
    當時乙○○要搶我皮包，說要拿身分證不讓我報警，但皮包沒被拿走，我沒有給
    他，後來乙○○跟我說，如我報警，他們要滅口。」又稱：一開始拉我的是甲○○，最後是乙○○把我拉進去的」云云，其先後所述不一，已難採信。而丁○○
    在偵查中稱：是甲○○把我女朋友拖進來，並說要拿涂小玲的身分證押著，以防
    我們去報警」等情，在原審中又稱：（問：對涂小玲於偵查中所言乙○○拿打火
    機照她的臉並將她拉進巷子，而甲○○阻止她去找你有何意見！）答稱：「我不
    清楚，因為當時我們係分開。」在本院調查中復稱：「涂小玲如何跑到暗巷我並
    不清楚，是誰拿打火機的，我不知道，我有聽到他們說把證件拿出來押著，以防
    報警，但沒有看到他們拿，有無拿我並不清楚」各等情，先是說甲○○強制涂小
    玲，後又稱不知情，不知是誰，況其在偵查中所訴，亦與涂小玲所指不符，同難
    為被告乙○○不利之認定，是被告乙○○被訴強制涂小玲部分，其犯罪為不能證
    丙。而被告乙○○被訴恐嚇涂小玲部分，因被告乙○○部分犯罪不能證丙（詳如
    後述），被告甲○○自無成立犯罪之餘地，此部分被告乙○○、甲○○之犯罪，
    亦均屬不能證丙，然公訴人指此部分與有罪部分有連續關係，屬裁判上之一罪，
    爰均不另為無罪之諭知。
二、被告乙○○無罪部分：
  (一)公訴意旨略以被告乙○○於上揭時、地先以打火機照射涂小玲之臉部，並對之嚇
    稱：我認得你的臉，如報警，將殺之滅口等語，復由甲○○對丁○○嚇稱：槍放
    在戊○○處，要開槍打你等語，致其二人心生畏怖，因認被告乙○○另涉刑法恐
    嚇危害安全罪嫌云云。
  (二)公訴人指被告有此部分犯行，無非以涂小玲、丁○○之指訴為其論據，惟訊中被
    告乙○○堅決否認有何恐嚇犯行，辯稱：伊未對涂小玲為何恐嚇行為，亦不知甲○○有恐嚇行為等語。查涂小玲固指稱：乙○○拿打火機照我的臉，說我不能報
    警，如報警，要滅口」云云，而丁○○在偵查中指稱：「（問：對涂小玲於偵查
    中所言乙○○拿打火機照她的臉：：：有何意見﹖）答稱我不清楚，因為當時我
    們係分開的。」在本院調查中又稱：「是誰拿打火機的我不清楚，但我有看到有
    光。」是丁○○對涂小玲有無被被告恐嚇一事並不清楚，不能為被告不利之認定
    ，而涂小玲之指訴，已為被告所否認，又查無其他任何積極證據足資證丙涂小玲
    之指訴與事實相符，自不能僅憑告訴人涂小玲片面之指訴遽入人於罪，被告乙○○被訴此部分之犯行，亦屬不能證丙，至被訴恐嚇丁○○部分，因甲○○係單獨
    臨時起意為之，被告乙○○事前所不及知，自與甲○○無何犯意聯絡之可言，此
    部分犯罪自不能證丙，原判決不察，遽為科刑之判決，尚有未當，被告乙○○上
    訴否認此部分犯行，指摘原判決不當，為有理由，應由本院予以撤銷，而諭知無
    罪之判決。
據上論斷，應依刑事訴訟法第三百六十九條第一項前段、第三百六十四條、第二百九
十九條第一項前段、第三百零一條第一項，刑法第二十八條、第三百零四條第一項、
第三百零五條、第四十七條，罰金罰鍰提高標準條例第一條前段，判決如主文。
本案經檢察官邱榮藏到庭執行職務。
中    華    民    國      九十      年       二       月      二十一    日
                                  審判長法官  張丙松
                                        法官  陳吉雄
                                        法官  任森銓
右正本證丙與原本無異。
不得上訴。
                                      書記官  許信宗
中    華    民    國      九十      年       二       月      二十三    日
附錄：本判決論罪科刑法條：
刑法第三百零四條第一項
以強暴、脅迫使人行無義務之事或妨害人行使權利者，處三年以下有期徒刑、拘役或
三百元以下罰金。
刑法第三百零五條
以加害生命、身體、自由、名譽、財產之事，恐嚇他人致生危害於安全者，處二年以
下有期徒刑、拘役或三百元以下罰金。
                                                                        Ｑ


司法院資訊處製作；財團法人民間司法改革基金會備份。
